【裁判字號】    91,易,1363
【裁判日期】    920121
【裁判案由】    違反動產擔保交易法
【裁判全文】
臺灣屏東地方法院刑事判決                        九十一年度易字第一三六三號
    公  訴  人  臺灣屏東地方法院檢察署檢察官
    被      告  甲○○
右列被告因違反動產擔保交易法案件，經檢察官提起公訴（九十一年度偵字第六二四
○號），本院判決如左：
     主  文
甲○○無罪。
     理  由
一、公訴意旨略以：被告甲○○於民國九十年十月九日向遠東國際商業銀行股份有限
    公司桃園分公司辦理消費者信用貸款新台幣（下同）二十萬元，約定自九十年十
    一月十一日起（起訴書誤載為十月十一日）至九十三年十月十一日止，共分三十
    六期，按月繳納分期款七千四百三十二元，並由乙○企業股份有限公司（下稱乙
    ○公司）出具保證書，擔保甲○○至全部清償為止，而甲○○於九十年十月十一
    日以動產擔保交易法動產抵押之方式，提供車牌號碼ＣＢ—六二四三號自小客車
    為動產擔保標的物與乙○公司，為動產擔保交易之債務人，標的物存放地點為屏
    東市○○里○○路二六七號，詎甲○○自九十一年八月間起，即拒繳分期款，竟
    意圖為自己不法之利益，將上開動產擔保標的遷移及處分，致乙○企業股份有限
    公司無法占有動產標的，依動產擔保交易法行使取償之權益，而受有損害。因認
    被告涉有動產擔保交易法第三十八條罪嫌等語。
二、按犯罪事實應依證據認定，無證據不得推定其犯罪事實；不能證明被告犯罪者，
    應諭知無罪之判決，刑事訴訟法第一百五十四條、第三百零一條第一項分別定有
    明文。又告訴人之告訴，係以使被告受刑事訴追為目的，是其陳述是否與事實相
    符，仍應調查其他證據以資審認；且認定不利於被告之事實，須依積極證據，苟
    積極證據不足為不利於被告事實之認定時，即應為有利於被告之認定，更不必有
    何有利之證據，最高法院五十二年度台上字第一三００號及三十年上字第八一六
    號判例分別著有明文可資參照。又動產擔保交易法第卅八條之罪，必須動產擔保
    交易之債務人，意圖不法之利益，將標的物遷移、出賣、出質、移轉、抵押或為
    其他處分，致生損害於債權人，方得成立，亦即尚須其主觀上有不法利益之意圖
    始足構成。至於債務人於債之關係成立後，如有未依債之本旨履行民事債務之情
    形，在一般社會經驗上可能之原因甚多，縱令其未依約履行，又違反約定將擔保
    標的物遷離放置處所，苟無足以證明其具有不法利益意圖之積極證據，亦僅能令
    負民事債務不履行之責任，依刑事訴訟法第一百五十四條之規定，尚不得據此債
    信違反之客觀事態，即認定債務人有不法利益之意圖。
三、公訴人認被告涉有上開犯行，無非係以告訴人即動產擔保債權人乙○公司之指述
    ，及被告自九十年八月十一日起即拒不付款，且車牌號碼ＣＢ—六二四三號自小
    客車亦遭遷離原約定之放置處所屏東市○○路二六七號不知去向，致告訴人追索
    無著等為其主要論據。惟訊據被告堅詞否認有何犯行，辯稱：其並無不法利益之
    意圖，九十一年八月中旬駕駛ＣＢ—六二四三號自小客車發生在高雄縣仁武鄉○
    ○路上因車速過快，煞車時打滑翻車而撞毀，但無力修復，故由資源回收公司以
    三千元回收，惟嗣後於九十一年十月份已將積欠之八、九月份之分期款繳清，且
    其後亦均按時繳納分期款等語。
四、經查，該車牌號碼ＣＢ—六二四三號自小客車於九十一年八月間起即未再放置於
    原約定之存放處所屏東市○○路二六七號一節，為被告坦承無訛，且經告訴人指
  訴明確，固堪認屬實。惟查，告訴人陳稱：「‧‧被告是因車禍車子送去回收，
    不是故意違反約定，將車子遷移不明，且在九十一年十月就補足八、九、十的分
    期款，之後也都有繼續繳錢，‧‧」（見本院卷第二十頁），並提出被告分期付
    款查詢紀錄二份在卷可稽，顯示被告雖於九十一年八、九月間曾積欠分期款，且
    八月間該車牌號碼ＣＢ—六二四三號自小客車即未再放置於原約定之存放處所屏
    東市○○路二六七號，然於九十一年十月間已繳清積欠之八、九月份分期款，其
    後亦均按期繳納，更於九十一年十二月二十五日清償告訴人十四萬一千一百九十
    元借款完畢。基上，被告移置該自小客車之情事雖然屬實，然其若有不法利益之
    意圖，實無必要繼續繳納分期款及清償借款完畢，是尚難僅以其移置該自小客車
    即謂其有不法利益之意圖。是以，被告固然將該自小客車遷離原約定之處所，惟
    仍繼續繳納分期款及清償借款完畢，是其雖然關於移置及處理該自小客車之事，
    未事先徵詢告訴人意見而有所疏略，然此與基於不法意圖予以遷移顯屬有別，而
    難謂其有不法利益之意圖。
五、此外，復查無其他積極證據足資證明被告確有不法利益之意圖，尚難認構成動產
    擔保交易法第三十八條罪嫌，自應為無罪之諭知。
六、被告經合法傳喚無正當理由不到庭，本院認本件為應諭知無罪之案件，爰不待其
    陳述逕行判決。
據上論斷，應依刑事訴訟法第三百零一條第一項、第三百零六條，判決如主文。
本件經檢察官呂乾坤到庭執行職務。
中      華      民      國      九十二      年    一    月    二十一    日
                                      臺灣屏東地方法院刑事第三庭
                                          法  官  洪乙心
右正本證明與原本無異。
如不服本判決應於收受本判決後送達後十日內向本院提出上訴書狀，其未敘述上訴理
由者，並得於提起上訴後十日內向本院補提理由書狀（均須按他造當事人之人數附繕
本 ）「切勿逕送上級法院」
                                          書記官   曾文玲
中      華      民      國      九十二      年      一      月  二十一  日


司法院資訊處製作；財團法人民間司法改革基金會備份。
